【裁判字號】    98,上訴,4577
【裁判日期】    990126
【裁判案由】    毒品危害防制條例等
【裁判全文】
臺灣高等法院刑事判決                98年度上訴字第4577號
上  訴  人  臺灣士林地方法院檢察署檢察官
上  訴  人
即  被  告  甲○○
選任辯護人  吳美津律師
上列上訴人因被告違反毒品危害防制條例等案件，不服臺灣士林
地方法院98年度訴字第75號、第124號，中華民國98年9月18日第
一審判決（起訴案號：臺灣士林地方法院檢察署97年度偵字第55
97號，追加起訴案號：98年度偵字第1662號、第2092號），提起
上訴，本院判決如下：
    主  文
原判決關於販賣第一、二級毒品部分及定執行刑部分均撤銷。
甲○○販賣第一級毒品，累犯，處有期徒刑拾伍年貳月，販賣第
一級毒品所得新臺幣陸仟元及扣案之門號0000000000號行動電話
（含SIM卡） 壹支均沒收，販賣第一級毒品所得如全部或一部不
能沒收時，以其財產抵償之。又販賣第二級毒品，累犯，處有期
徒刑肆年，販賣第二級毒品所得新臺幣壹仟元及扣案之門號0000
000000號行動電話（含SIM卡） 壹支均沒收，販賣第二級毒品所
得如全部或一部不能沒收時，以其財產抵償之。又販賣第二級毒
品，累犯，處有期徒刑肆年，販賣第二級毒品所得新臺幣貳仟伍
佰元及扣案之門號0000000000號行動電話（含SIM卡） 壹支均沒
收，販賣第二級毒品所得如全部或一部不能沒收時，以其財產抵
償之。又販賣第一級毒品，累犯，處有期徒刑拾伍年貳月，販賣
第一級、第二級毒品所得新臺幣伍仟元及扣案之門號0000000000
號行動電話（含SIM卡） 壹支均沒收，販賣第一級、第二級毒品
所得如全部或一部不能沒收時，以其財產抵償之。又販賣第一級
毒品，累犯，處有期徒刑拾伍年貳月，販賣第一級毒品所得新臺
幣貳仟元及扣案之門號0000000000號行動電話（含SIM卡） 壹支
均沒收，販賣第一級毒品所得如全部或一部不能沒收時，以其財
產抵償之。又販賣第一級毒品，累犯，處有期徒刑拾伍年貳月，
扣案之門號0000000000號行動電話（含SIM卡） 壹支沒收。應執
行有期徒刑拾陸年，販賣第一級、第二級毒品所得新臺幣壹萬陸
仟伍佰元及扣案之門號0000000000號（含SIM卡）與門號0000000
000號行動電話（含SIM卡）各壹支均沒收，販賣第一級、第二級
毒品所得如全部或一部不能沒收時，以其財產抵償之。
檢察官之上訴駁回。
    事  實
一、甲○○前因施用第一級毒品案件，經臺灣板橋地方法院以94
    年度訴字第1100號判決處有期徒刑1年6月確定；嗣又因施用
    第一、二級毒品案件，經同院以94年度訴字第2528號判決處
    有期徒刑9月、5月，應執行有期徒刑 1年確定；前開案件後
    經同院以95年度聲字第 261號裁定合併定其應執行有期徒刑
    為2年5月確定，再經同院以96年度聲減字第3904號裁定減為
    應執行有期徒刑1年2月又15日確定，於民國96年10月 9日縮
    刑期滿執行完畢。詎仍不知悔改，明知海洛因、安非他命分
    別係毒品危害防制條例所列管之第一級、第二級毒品，不得
    持有及販賣，竟基於販賣第一、二級毒品之營利意圖，將之
    前於不詳時間，向綽號「小隻」之人，以不詳價格，購入不
    詳數量之第一、二級毒品，再利用其所有門號0000000000號
    之行動電話為聯絡工具，分別於：
  (一)97年 3月30日上午10時許，薛翰舜以其所有門號0000000000
    號行動電話與甲○○所有門號0000000000號之行動電話聯絡
    後，相約在臺北縣三重市○○路與龍濱路口，以新臺幣（下
    同）6000元之價格，販賣第一級毒品海洛因1包（重約1公克
    ）予薛翰舜及姓名、年籍不詳，綽號「姐夫」之人。
  (二)同年4月7日凌晨 1時16分許，以上開行動電話與陳怡靜聯絡
    後，隨即相約在臺北縣三重市○○路 ○段之「全國電子」賣
    場附近，以1000元之價格，販賣第二級毒品安非他命 1小包
    予陳怡靜。
  (三)同年4月15日上午7時49分及 8時37分時，以上開行動電話與
    欒賀鈞（綽號「軟的」）聯繫後，相約在臺北縣蘆洲市○○
    街267巷16號6樓欒賀鈞住處，以2500元之價格，販賣第二級
    毒品安非他命1包予欒賀鈞。
    嗣為警於同年 4月19日11時45分許，在臺北縣八里鄉○○○
    街29號5樓甲○○之租屋處，搜索扣得上開門號之行動電話1
    支（含SIM卡），而查悉上情。
二、甲○○前開事實為警查獲後，竟仍不知檢束其行為，明知海
    洛因、安非他命分別係毒品危害防制條例所列管之第一級、
    第二級毒品，不得持有及販賣，基於販賣第一、二級毒品之
    營利意圖，於不詳時間，向不詳姓名年籍之人，以不詳價格
    ，購入不詳數量之第一、二級毒品，另利用其所有門號0000
    000000號之行動電話為聯絡工具，分別於：
  (一)97年9月20日晚間 9時3分、10分、41分、50分許，以上揭行
    動電話與林家慶聯繫後，相約在臺北縣八里鄉○○路 ○段接
    近關渡橋下附近，以1000元及4000元之價格，販賣第一級毒
    品海洛因1小包及第二級毒品安非他命1公克予林家慶。
  (二)同年10月22日晚間 6時15分、49分許，再以前述方式用電話
    聯繫後，相約在臺北縣蘆洲市○○○路130號3樓甲○○之租
    屋處附近，以2000元之價格，販賣第一級毒品海洛因 1小包
    予林家慶。
  (三)同年10月23日下午3時34分、4時16分許，以上揭行動電話與
    陳秋遠聯繫後，相約在臺北縣蘆洲市○○○路郵局樓上2 樓
    姓名、年籍不詳，綽號「阿順」之友人住處，以1000元之價
    格，販賣第一級毒品海洛因 0.1公克予陳秋遠，並交付毒品
    。
    嗣上述陳秋遠向甲○○購買毒品尚未付款之際，甲○○已為
    警於98年1月12日19時50分許，在臺北縣三重市○○路○段27
    號前，拘提甲○○，並搜索扣得上開門號0000000000號行動
    電話1支（含SIM卡），始悉上情。
三、案經臺北縣政府警察局移送臺灣士林地方法院檢察署檢察官
    偵查起訴及同署檢察官主動偵查追加起訴。
    理  由
壹、證據能力部分：
一、按被告以外之人於審判外之言詞或書面陳述，除法律有規定
    者外，不得作為證據；又被告以外之人於審判外之陳述，雖
    不符合刑事訴訟法第159條之1至第159條之4之規定，但經當
    事人於審判程序同意作為證據，法院審酌該言詞陳述或書面
    陳述作成時之情況，認為適當者，亦得為證據。當事人、代
    理人或辯護人於法院調查證據時，知有第159條第1項不得為
    證據之情形，而未於言詞辯論終結前聲明異議者，視為有前
    項之同意，刑事訴訟法第159條第1項及第159條之5分別定有
    明文。查本判決下列所引用之各該被告以外之人於審判外之
    書面陳述（例如行動電話通訊監察譯文），雖屬傳聞證據，
    惟經當事人於本院審判期日中表示沒有意見並同意作為證據
    而不予爭執，且迄至言詞辯論終結前亦未再聲明異議，本院
    審酌此等證據資料製作時之情況，尚無違法不當及證明力明
    顯過低之瑕疵，亦認為以之作為證據應屬適當，故揆諸前開
    規定，爰逕依刑事訴訟法第159條之5規定，認前揭證據資料
    均例外有證據能力，合先敘明。
二、至於證人陳怡靜、欒賀鈞、吳典其、林家慶、陳秋遠及薛翰
    舜等人（下稱證人陳怡靜等 6人）於警詢或偵查中向檢察官
    所為之陳述，被告甲○○雖爭執此等陳述均為被告以外之人
    於審判外之陳述，故無證據能力云云。惟：
  (一)被告以外之人於偵查中向檢察官所為之陳述，除顯有不可信
    之情況者外，得為證據；又被告以外之人於檢察事務官、司
    法警察官或司法警察調查中所為之陳述，與審判中不符時，
    其先前之陳述具有較可信之特別情況，且為證明犯罪事實存
    否所必要者，得為證據；再被告以外之人於審判中死亡或所
    在不明而無法傳喚或傳喚不到者，其於檢察事務官、司法警
    察官或司法警察調查中所為之陳述，經證明具有可信之特別
    情況，且為證明犯罪事實之存否所必要者，得為證據，刑事
    訴訟法第159條之1第2項、第159條之2、第159條之3第1款、
    第 3款分別定有明文。且上開所謂「顯有不可信性」、「特
    別可信性」之情況，係指由陳述者之外部客觀情況觀察其是
    否出於真意陳述、有無違法取其證述等情事，並非對其陳述
    內容之證明力如何加以論斷，二者之層次有別，不容混淆。
  (二)證人陳怡靜等 6人於偵查中向檢察官所為之陳述，已經具結
    擔保其據實陳述，且被告或辯護人均未主張該等陳述有任何
    違反證人意願而為陳述之情形，自應認有證據能力。
  (三)證人欒賀鈞、陳秋遠、陳怡靜於警詢中所為陳述，經核與審
    判中所為陳述大致相符，則該等證詞與審判中之證述在證據
    能力有無之判斷應屬相同，自無庸審究在外部客觀情況下是
    否有較可信之特別情況，應有證據能力。
  (四)證人林家慶於警詢中所為陳述，經核與審判中所證述固然不
    符，又證人薛翰舜於審判中經原審合法傳喚，無正當理由而
    未於審判期日到場，經原審囑警拘提後，亦未能拘獲到場，
    有送達證書、警方拘提報告書等存卷可考。惟：
  1.證人林家慶於97年12月26日為警查獲，並於同日經檢察官訊
    問時，係在臺灣士林看守所羈押中，有本院在監在押全國紀
    錄表在卷可稽（見原審訴字卷第122頁） ，當時被告仍由臺
    灣士林地方法院檢察署檢察官聲請原審核發通訊監察書，並
    指揮警方秘密實施通訊監察偵查中，尚未經警拘提緝獲，直
    至98年 1月12日19時50分許，才由警依法拘提被告，並就渠
    於97年 9月20及10月22日販賣毒品予林家慶之犯行加以詢問
    ，此參卷附原審通訊監察書、臺北市警察局大同分局簡易移
    送函及被告98年 1月12至13日之警詢筆錄即可得知（見偵字
    第166 2號卷第1至15頁、第108至117頁），被告於證人林家
    慶受警詢時，既尚未察覺犯行已遭檢警偵查甚或證人林家慶
    已遭羈押之情，渠預先勾串證人林家慶之風險，原較林家慶
    在原審審理中證述時，被告已明確知悉渠涉販毒犯嫌正經司
    法機關調查審理中，為求卸責而勾串證人之風險為低，依此
    ，也可認證人林家慶警詢陳述時，較無時間或動機就所述為
    利害權衡，況彼偵查中經具結擔保據實陳述後，仍為內容相
    當之證詞，當可徵證人林家慶警詢之陳述有特別可信之基礎
    ，又所述被告販賣毒品之諸般情節亦是證明被告犯罪事實存
    否所必要者，自不能排除彼警詢中證言之證據能力。
  2.證人薛翰舜於原審審理中經合法傳喚、拘提均未到場，其於
    警詢中所為陳述，查無任何證據足資證明有何較為可信之特
    別情況，自應排除作為證據。
貳、事實之認定：
一、訊據上訴人即被告甲○○雖矢口否認販賣第一級、第二級毒
    品之犯行，辯稱：伊從未販賣毒品，事實欄一之(一)部分，是
    伊與「姊夫」合資購買6000元的毒品，由伊出面向藥頭聯繫
    購買而已；事實欄一之(二)部分，只有與陳怡靜相約見面，協
    助陳怡靜聯絡藥頭拿毒品，但因藥頭一時聯絡不上而作罷；
    事實欄一之(三)部分，當天沒有去欒賀鈞家，也沒有販毒給欒
    賀均；事實欄二之(一)部分，是與林家慶合資向綽號「小隻」
    的友人買毒品；事實欄二之(二)部分，原僅要提供毒品給林家
    慶解毒癮，但因林家慶未出現而未交付毒品；事實欄二之(三)
    部分，則是單純提供毒品給陳秋遠解癮而已云云。
二、經查：
  (一)被告於事實欄一、二所示之時間，各利用門號0000000000號
    及0000000000號之行動電話，分別聯絡薛翰舜、陳怡靜、欒
    賀均、林家慶、陳秋遠等人，相約在事實欄一、二所示之地
    點，以事實欄一、二所述之價格，將如事實欄一、二所述之
    海洛因、安非他命及甲基安非他命等毒品，各別販賣予薛翰
    舜、陳怡靜、欒賀鈞、林家慶、陳秋遠等人之事實，業據證
    人薛翰舜於偵查中，證人陳怡靜、欒賀鈞、陳秋遠等人迭於
    警詢、偵查及原審審理中，證人林家遠於警詢、偵查中證述
    綦詳（見偵字第5597號卷第108頁、第81至83頁、第107頁、
    第60至61頁、第116至117頁，偵字第1662號卷第19至20頁、
    第39至40頁、第43至44頁、第56至57頁，原審訴字卷第89至
    91頁、第94頁、第146至148頁、第152頁9、第168至169頁）
    ，且證人陳怡靜於原審審理時，更證稱97年4月7日當天與被
    告約在「全國電子」賣場就是要與被告交易毒品，並沒有要
    向他人買毒品的意思等語明確（見原審訴字卷第89至91頁、
    第95至96頁），證人欒賀鈞於原審審理時，亦明確證稱：97
    年 4月15日電話聯絡就是要向被告買毒品，至於伊雖曾與被
    告合資買毒，然係97年 4月15日當次通聯一個多月前的事等
    語（見原審訴字卷第146頁、第152頁），又證人即綽號「黑
    點」之吳典其於偵查中，亦證稱：97年3、4月間，伊騎機車
    載被告至欒賀鈞家，交給欒賀鈞 1包毒品，並向欒賀鈞收錢
    ，金額是2500或3500元，被告有賺欒賀鈞的錢，確有販賣安
    非他命給欒賀鈞等語明確（見偵字第5597號卷第 155頁），
    並於原審審理時，也確認伊在偵查中所述上情與事實相符，
    且伊有按被告所囑，將毒品交給欒賀鈞之情（見原審訴字卷
    第82頁、第86至87頁），核與證人欒賀鈞證述之情節均相符
    合，再參卷內被告所用上述門號0000000000號及0000000000
    號之行動電話與：
  1.陳怡靜使用之0000000000號行動電話，於97年 4月7日凌晨1
    時16分許通聯之通訊監察譯文（見原審審訴字卷第67頁），
    明確顯示陳怡靜先詢問被告是否有毒品可供販賣，再向被告
    表示要買1000元計量之毒品，並相約在「全國電子」賣場附
    近交易之過程，經核與證人陳怡靜於警詢、偵查及原審審理
    時所述購買毒品之情節相吻合。
  2.欒賀鈞使用之0000000000號行動電話，於97年4月15日上午7
    時49分及 8時37分許通聯之通訊監察譯文（見原審審訴字卷
    第85頁），亦顯示欒賀鈞先向被告詢問有無毒品、價錢如何
    ，雙方達成交易約定後，再電話聯繫欒賀鈞向被告囑託之綽
    號「黑點」吳典其拿取毒品等情，核與證人欒賀鈞於警詢及
    原審偵審中所述購買毒品之情節，及與證人吳典其於偵查及
    原審審理時所述代為交付毒品之情節均相符合。
  3.林家慶使用之0000000000號行動電話，於97年9月20日晚間9
    時3分、9時10分、9時41分及9時50分許通聯之通訊監察譯文
    （見偵字第1662號卷第25至27頁），亦顯示其等以「硬的」
    、「女生」代稱所諱言之毒品安非他命及海洛因，綽號「霸
    王」之林家慶向被告詢問有無「硬的」（指安非他命）及其
    品質、價錢後，以4000元向被告洽買「一個」代稱 1公克的
    安非他命，同時並買「一張」代稱1000元計量的海洛因，並
    在關渡大橋彼此見面的過程；另林家慶使用之0000000000號
    行動電話，於97年10月22日晚間6時15分及6時49分許通聯之
    通訊監察譯文（見同上偵字卷第33頁），顯示伊與被告相約
    在臺北縣蘆洲市被告甲○○住處，林家慶向被告索買「兩張
    」代稱2000元計量的海洛因之過程，核與證人林家慶於警詢
    、偵查中所述向甲○○購買毒品之情節亦相符。
  4.陳秋遠使用之0000000000號行動電話，於97年10月23日下午
    3時34分及4時16分許通聯之通訊監察譯文（見同前偵字卷第
    49頁），亦顯示陳秋遠向被告以1000元計量，購買代號「女
    生」之毒品海洛因及被告到場要求陳秋遠開門之過程，經核
    與證人陳秋遠於警詢、偵查及原審審理時所證述情節相符。
  (二)至於證人林家慶於原審審理時，經與被告隔離訊問，雖翻易
    前詞，改稱：伊只與被告合資向友人購買毒品，被告未曾販
    賣毒品給伊過，97年 9月20日那次是向綽號「木瓜」之人買
    毒品，有出錢，也有拿到毒品；另同年10月22日則在蘆洲被
    告住處各出2000元給被告友人「鳳姐」購買毒品海洛因云云
    ，但證人林家慶於原審審理中行交互詰問程序時，經檢察官
    主詰問時，先稱：97年 9月20日在臺北縣八里鄉關渡大橋附
    近，伊向被告要毒品，被告拿類似安眠藥 1包給伊，沒有拿
    到毒品云云，待辯護人反詰問97年 9月20日是否係與被告合
    資買毒時，才忽改稱：是有與被告一同坐在友人鄭明竹車內
    ，去向「木瓜」合資買毒品，有拿到毒品云云，則證人林家
    慶在辯護人以被告所辯合資購買毒品之詞詢問時，隨即改稱
    是與被告合資買毒品，有拿到毒品云云，是否可信，已非無
    疑；況參酌卷附證人林家慶與被告間行動電話通訊監察譯文
    ，證人林家慶於97年 9月20日及同年10月22日之電話通聯中
    ，均直接向被告索買毒品，被告亦直接告知自己毒品之賣價
    ，兩人於 9月20日在電話中彼此確認雙方各自抵達之位置後
    ，再相見面，與證人林家慶在原審審理中改稱與被告一同坐
    於車內合資去向綽號「木瓜」之人購買毒品之情節不符，且
    原審當次審判期日中，就所謂合資情節再訊問被告時，被告
    供稱：伊不曾拿安眠藥給需要毒品的林家慶，伊與林家慶雖
    曾要合資向綽號「木瓜」之人購買毒品，但林家慶或者帶不
    夠錢，或者未依約出現，都沒有購買毒品成功過，與林家慶
    合資購買毒品的對象只有綽號「木瓜」之人一人，別無他人
    云云，核與證人林家慶所稱合資購買毒品之情節，不論係購
    買毒品之對象賣方，或究竟有無買到毒品等重要情節，均相
    互矛盾，倘其等 2人確曾一同合資購買毒品，何以其等之共
    見聞之情差異至此，足徵證人林家慶於原審審理中之證詞，
    為臨訟曲意迴護被告之舉，不可採信，更難以彈劾其於警詢
    及偵查中所述證言之可信性。
  (三)又辯護人雖為被告辯護稱：被告只是按等價或無償轉讓毒品
    給薛翰舜、陳怡靜、欒賀鈞、陳秋遠等人，並無營利意圖云
    云。惟查，被告販賣毒品雖查無其實際買入毒品海洛因及安
    非他命之價格，但一般毒品可任意分裝或增減其分量（純度
    ），而每次買賣之價量，亦隨時隨雙方關係之深淺、當時之
    資力、需求程度及對行情之認知等因素，機動調整，因之販
    賣之利得，除經坦承犯行，或帳冊價量均記載明確外，委難
    察得實情，是縱未確切查得販賣賺取之實際差價，然除別有
    事證，足認係按同一價格轉讓，確無牟利意圖之情形外，尚
    難執此認非法販賣之事證有所不足，致知過坦承者難辭重典
    ，飾詞否認者反得逞僥倖，而失情理之平；且毒品之價格不
    低，取得不易，凡為販賣之不法勾當者，苟無利可圖，應無
    甘冒被查緝法辦重刑之危險，平白無端義務轉讓之理，從而
    ，舉凡其有償交易，除足反證其確另基於某種非圖利本意之
    關係外，通常尚難因無法查悉其販入價額作為是否高價賣出
    之比較，諉無營利之意思，阻卻販賣犯行之追訴（最高法院
    87年度台上字第3164號判決參照）。職是，本案被告確係按
    海洛因及安非他命之份量取價為有償交易，陳秋遠亦與被告
    達成1000元購買毒品之合意並依約取得毒品，僅尚未付款而
    已，並非無償轉讓，被告於前揭時地分別販賣第一、二級毒
    品予薛翰舜、陳怡靜、欒賀鈞、陳秋遠等人之行為，其主觀
    上有營利意圖，洵堪認定。至被告於本院審理中辯稱其係與
    薛翰舜、林家慶、陳秋遠合資購買毒品，欒賀鈞部分是其代
    購毒品後，託吳典其拿毒品給欒賀鈞云云，然綜觀卷附被告
    所使用之0000000000號、0000000000號門號通訊監察譯文，
    被告與上開證人通話時，均係證人等人單方向被告詢問可否
    出售取得毒品，並無任何被告與證人等人談論合資向他人購
    買毒品海洛因或安非他命之內容，足認被告並無與證人等人
    共同出資購買毒品海洛因或安非他命之情事，被告所辯顯係
    事後圖卸刑責之詞，不足採信。
  (四)綜上所述，被告前開辯解，顯係事後卸責之詞，委不足採，
    本案事證明確，被告前開販賣第一、二級毒品之犯行，堪予
    認定。
三、按被告行為後，毒品危害防制條例第4條第1項、第 2項於98
    年 5月20日修正公布，修正前同條項原規定：「製造、運輸
    、販賣第一級毒品者，處死刑或無期徒刑；處無期徒刑者，
    得併科新臺幣 1千萬元以下罰金。」、「製造、運輸、販賣
    第二級毒品者，處無期徒刑或 7年以上有期徒刑，得併科新
    臺幣 7百萬元以下罰金。」修正後則規定：「製造、運輸、
    販賣第一級毒品者，處死刑或無期徒刑；處無期徒刑者，得
    併科新臺幣 2千萬元以下罰金。」、「製造、運輸、販賣第
    二級毒品者，處無期徒刑或 7年以上有期徒刑，得併科新臺
    幣 1千萬元以下罰金。」修正前後之犯罪構成要件並未變動
    ，僅新法之得併科罰金數額提高，比較新舊法之規定，因新
    法之規定並未較有利於被告，應適用舊法之規定。核被告所
    為，就事實欄一之(一)、二之(二)、(三)部分，均係犯毒品危害防
    制條例第4條第1項之販賣第一級毒品罪；就事實欄一之(二)、
    (三)部分，則係犯同條第 2項之販賣第二級毒品罪；就事實欄
    二之(一)部分，另係犯同條例第4條第1項、第 2項之販賣第一
    級、第二級毒品罪。被告於事實欄二之(三)部分販賣第一級毒
    品時，已將毒品交付買受人陳秋遠，僅尚未收受陳秋遠之付
    款而已，其販賣應屬既遂，附此敘明。而被告持有海洛因及
    安非他命之低度行為，應為其販賣第一級、第二級毒品之高
    度行為所吸收，均不另論罪。被告在事實欄二之(一)部分，以
    一行為同時販賣第一級與第二級毒品予證人林家慶，係一行
    為觸犯數罪名，為想像競合犯，應依刑法第55條規定，從一
    重之販賣第一級毒品罪處斷。又被告所犯上開六罪，犯意各
    別，行為互殊，應分論併罰。查被告前曾受如事實欄所載有
    期徒刑之執行，有本院被告前案紀錄表在卷可稽，其於受徒
    刑之執行完畢， 5年以內故意再犯本件有期徒刑以上之罪，
    為累犯，除所犯販賣第一級毒品罪部分法定刑為死刑及無期
    徒刑之罪，依刑法第64條第1項、第65條第1項之規定不得加
    重外，其餘販賣第一級毒品罪之罰金刑部分及販賣第二級毒
    品罪部分均應依刑法第47條第 1項之規定加重其刑。然同為
    販賣第一級毒品者，其原因動機不一，情節未必盡同，或有
    大盤毒梟，亦有中、小盤之分，甚或僅止於吸毒者友儕間為
    求互通有無之有償轉讓者亦有之，其販賣行為所造成危害社
    會之程度自屬有異，法律科處此類犯罪，所設之法定最低本
    刑卻同為無期徒刑及得併科新台幣一千萬元以下罰金（適用
    修正前之規定），不可謂不重。基此，倘依其情狀處以有期
    徒刑，即足懲儆，並可達防衛社會之目的者，自非不可依客
    觀之犯行與主觀之惡性二者加以考量其情狀，是否有可憫恕
    之處，適用刑法第59條之規定酌量減輕其刑，期使個案裁判
    之量刑，能斟酌至當，符合比例原則。查被告前開販賣第一
    級毒品、第二級毒品之犯行，數量及所得均非鉅大，且其販
    賣影響之社會層面非屬廣大，所侵害之法益亦屬有限，與一
    般大量走私進口或長期販賣毒品之「大盤」、「中盤」，動
    輒以毒品數十公斤至數百公斤相較，其惡性及犯罪情節均屬
    輕微，衡情若就其販賣第一級毒品部分論以法定最輕本刑無
    期徒刑，或販賣第二級毒品部分論以 7年以上有期徒刑，均
    猶嫌過重，其犯行情堪憫恕，法重情輕，爰均依刑法第59條
    規定減輕其刑，並依刑法第71條規定先加後減之。
四、原審認被告罪證明確，予以論罪科刑，固非無見。惟查：(一)
    毒品危害防制條例於98年 5月20日修正公布，然明訂於公布
    後6個月施行，原判決誤以於公布3日後施行，而就未生效施
    行之法律為比較，顯有違誤；(二)犯毒品危害防制條例第 4條
    之罪者，依同條例第19條第 1項規定，其因犯罪所得之財物
    ，均沒收之，如全部或一部不能沒收時，追徵其價額或以其
    財產抵償之。惟所稱因犯罪所得之財物，係以實際所得者為
    限，苟無所得或尚未取得者，即無從為沒收、追繳或以財產
    抵償之諭知。被告販賣第一級毒品海洛因予陳秋遠，而陳秋
    遠尚未交付1000元予被告，則此1000元自尚非屬被告已犯罪
    所得之財物，原審就此1000元宣告沒收，尚有未洽；(三)又適
    用刑法第59條酌減其刑與否，法院本有從行為人之客觀犯行
    與主觀惡性二者，加以切實考量有無顯可憫恕之處，及宣告
    法定最低度刑猶嫌過重等情形，而為斟酌決定之權限。被告
    前開販賣第一級毒品、第二級毒品之犯行，數量及所得均非
    鉅大，且其販賣影響之社會層面非屬廣大，所侵害之法益亦
    屬有限，與一般大量走私進口或長期販賣毒品之「大盤」、
    「中盤」，動輒以毒品數十公斤至數百公斤相較，其惡性及
    犯罪情節均屬輕微，衡情若就其販賣第一級毒品部分論以法
    定最輕本刑無期徒刑，或販賣第二級毒品部分論以 7年以上
    有期徒刑，均猶嫌過重，其犯行情堪憫恕，法重情輕，如前
    所述，原審未依刑法第59條酌減其刑，自有未當。被告上訴
    意旨固無理由，惟原判決此部分既有上揭可議之處，自應由
    本院將原判決關於販賣第一、二級毒品部分及定執行刑部分
    均予以撤銷改判。爰審酌被告有多項犯罪前科紀錄，素行不
    佳，其販賣具成癮性、濫用性、侵害性之第一級、第二級毒
    品予他人施用，使人沉迷於毒癮，無法自拔，輕則戕害身心
    ，重則引發各種犯罪，實為各種犯罪之源頭，對危害社會治
    安頗鉅，兼以被告販賣毒品之數量及所得利潤皆輕微，及其
    犯罪後仍飾詞圖辯，犯罪後態度不佳等一切情狀，量處如主
    文第二項所示之刑，並定其應執行之刑。
五、按犯毒品危害防制條例第4條至第9條之罪者，其供犯罪所用
    或因犯罪所得之財物，均沒收之，如全部或一部不能沒收時
    ，追徵其價額或以其財產抵償之，毒品危害防制條例第19條
    第 1項定有明文，且此條項關於供犯罪所用或因犯罪所得之
    財物均沒收之規定，因無「不問屬於犯人與否均沒收」之特
    別規定，故仍有刑法第38條第1項第2、3款、第3項前段之適
    用，即供犯罪所用或因犯罪所得之財物，以屬於犯人所有者
    為限，始得依毒品危害防制條例第19條第 1項規定沒收，另
    因同條項係採義務沒收原則，故犯罪所得之對價，不問其中
    成本若干，利潤多少，均應全部諭知沒收，且該條所稱「追
    徵其價額」者，必限於所沒收之物為金錢以外之其他財物而
    無法沒收時，始應追徵其價額，使其繳納與原物相當之價額
    ，如所得財物為金錢而無法沒收時，應以其財產抵償之，而
    不發生追徵價額之問題。經查扣案之門號0000000000及0000
    000000號行動電話（含SIM卡）各1支，為被告供聯絡各次販
    賣毒品所用，且為被告所有，業據被告供承明確，自均應依
    毒品危害防制條例第19條第 1項規定，於各次販賣毒品犯行
    中，併予宣告沒收，且因上開行動電話（含SIM卡） 皆已扣
    案，無不能沒收情形，爰不諭知追徵其價額，惟被告 6次販
    賣第一級、第二級毒品罪其中5次販賣毒品所得計16500元（
    扣除已販賣予陳秋遠第一級毒品海洛因，陳秋遠尚未交付10
    00元予被告部分）之財物，雖未據扣案，仍應於各次販賣毒
    品犯行中，併依上開規定宣告沒收，且如全部或一部不能沒
    收時，以其財產抵償之。至於被告於事實欄一為警查獲時，
    另扣得第一級毒品海洛因 1包（驗餘淨重0.41公克）、第二
    級毒品安非他命 2包（驗餘淨重0.3648公克）、注射針筒、
    吸管提撥器、安非他命吸食器、夾鍊袋、電子磅秤等；又於
    事實欄二為警查獲時，另扣得第一級毒品海洛因 3包（警局
    初驗合計淨重2.2公克）、甲基安非他命1包（警局初驗淨重
    0.5公克）、注射針筒1支、吸管製分裝器 1個等物，均係供
    被告自己施用毒品時所用，已經被告供述明確，且扣案上開
    物品均非巨量，非無合理懷疑可認係全部供被告自己施用毒
    品所用者，況該等扣案物亦經原審於97年度訴字第 768號判
    決，臺灣板橋地方法院於98年度訴字第1348號判決中，認定
    係屬被告於該等案件中，犯施用第一級毒品或第二級毒品罪
    所用，並予宣告沒收銷燬或沒收，有各該判決繕本各 1份及
    本院被告前案紀錄表在卷可稽，公訴人亦未舉其他證據，佐
    明上述扣案物究竟何部分為供被告犯本案販賣毒品所用，而
    非其為施用毒品所持用，自應認所扣得此部分物品均屬被告
    為施用毒品目的所持用，基於沒收從刑從屬於主刑宣告之原
    則，雖其中第一級毒品與第二級毒品屬違禁物，亦連同其他
    上述扣案物均不於本案被告所犯販賣毒品罪內，併予宣告沒
    收或沒收銷燬之，附此敘明。
、上訴駁回部分：
一、公訴意旨另略以：被告甲○○基於轉讓禁藥及第二級毒品之
    犯意，於97年3月30日8時許，在臺北縣蘆洲市○○路185巷3
    弄12號 2樓薛翰舜（綽號「茶壺」）住處，無償轉讓禁藥即
    第二級毒品安非他命（重約 1公克）供薛翰舜及綽號「妹仔
    」（真實姓名、年籍不詳）之人施用，因認被告甲○○涉有
    藥事法第83條第1項之轉讓禁藥罪嫌等語。
二、按犯罪事實應依證據認定之，無證據不得認定犯罪事實，又
    不能證明被告犯罪者，應諭知無罪之判決，刑事訴訟法第15
    4條第2項、第301條第1項分別定有明文。次按認定不利於被
    告之事實，須依積極證據，茍積極之證據本身存有瑕疵而不
    足為不利於被告事實之認定，即應為有利於被告之認定，更
    不必有何有利之證據，而此用以證明犯罪事實之證據，猶須
    於通常一般人均不至於有所懷疑，堪予確信其已臻真實者，
    始得據以為有罪之認定，倘其證明尚未達到此一程度，而有
    合理性之懷疑存在，致使無從為有罪之確信時，即應為無罪
    之判決，此有最高法院82年臺上字第 163號判決、76年臺上
    字第4986號、30年上字第 816號等判例意旨可資參照。復按
    ，刑事訴訟法第161條已於91年2月8日修正公布，其第1項規
    定：檢察官就被告犯罪事實，應負舉證責任，並指出證明之
    方法。因此，檢察官對於起訴之犯罪事實，應負提出證據及
    說服之實質舉證責任。倘其所提出之證據，不足為被告有罪
    之積極證明，或其指出證明之方法，無從說服法院以形成被
    告有罪之心證，基於無罪推定之原則，自應為被告無罪判決
    之諭知，最高法院92年臺上字第128號判例亦資參照。
三、公訴意旨認被告涉犯轉讓禁藥罪嫌，無非係以被告偵查中之
    供述及證人薛翰舜偵查中之證述為其論據。訊據被告則堅決
    否認有何轉讓禁藥安非他命之犯行，辯稱：伊於97年 3月30
    日到薛翰舜家去借用他的吸食器施用安非他命，後來臨時有
    事出去，安非他命放在他家，回來後安非他命就沒有了，但
    伊並未轉讓毒品供薛翰舜等人施用等語。經查：
  (一)證人薛翰舜於偵查中雖稱：被告於97年 3月30日在伊蘆洲市
    家中，有拿 1公克安非他命出來請伊、綽號「妹仔」及「黑
    點」等人施用云云（見偵字第5597號卷第 108頁），然薛翰
    舜所稱綽號「黑點」之人，就是被告友人吳典其，此經吳典
    其陳述甚明，而證人吳典其在偵查中卻明確證稱：被告於97
    年 3月30日在臺北縣蘆洲市薛翰舜家中，並未提供安非他命
    供在場人使用等語（見同上偵查卷第 155頁），且參酌證人
    吳典其在當次偵訊時，將被告販賣毒品與欒賀鈞之情節指證
    甚明，應無特意迴護被告之可能，則證人薛翰舜偵查中核與
    在場之吳典其所述不符之證詞，已難遽為被告有公訴人所指
    此部分犯罪之不利證明。
  (二)被告於偵查中雖供稱：97年 3月間，在薛翰舜住處，自己施
    用安非他命，吸食完，在場人拿去吸用等語（見同前偵查卷
    第 123頁），惟被告此次供詞過於簡略，其是否確已自白基
    於轉讓犯意，將毒品提供予在場等人吸用之犯罪事實，抑或
    僅單純描述自己施用毒品後，在場等人將其所遺毒品自行取
    用之事實過程，實則被告自己並無轉讓犯意，究難由上開供
    述中窺明，自不能以此偵查中供述之情，遽認被告轉讓禁藥
    安非他命之犯罪事實。
四、綜上所述，公訴意旨所舉諸般證據，均不足以證明被告於97
    年 3月30日有轉讓安非他命之情。此外，復查無其他其他積
    極證據可資證明被告有公訴人所指此部分犯罪，揆諸首開說
    明，此部分公訴意旨即應為無罪之諭知。原審以不能證明被
    告此部分犯罪，諭知被告此部分無罪，經核並無不合。檢察
    官提起本件上訴，要係對原審依職權所為之證據取捨以及心
    證裁量，重為爭執，並未提出其他積極事證加以證明，所言
    尚屬臆測，其上訴意旨指摘原判決此部分不當為無理由，應
    予駁回。
據上論斷，應依刑事訴訟法第368條、第369條第1項前段、第364
條、第299條第1項前段，修正前毒品危害防制條例第4條第1項、
第2項、毒品危害防制條例第19條第1項，刑法第2條第1項前段、
第11條、第47條第1項、第59條、第51條第5款，判決如主文。
本案經檢察官張啟彬到庭執行職務。
中    華    民    國    99    年    1     月    26    日
                  刑事第八庭審判長法  官  張傳栗
                                  法  官  陳春秋
                                  法  官  蔡光治
以上正本證明與原本無異。
如不服本判決，應於收受送達後十日內向本院提出上訴書狀，其
未敘述上訴之理由者並得於提起上訴後十日內向本院補提理由書
（均須按他造當事人之人數附繕本）「切勿逕送上級法院」。
                                  書記官  阮桂芳
中    華    民    國    99    年    1     月    28    日
附錄：本案論罪科刑法條全文
修正前毒品危害防制條例第4條第1項、第2項
製造、運輸、販賣第一級毒品者，處死刑或無期徒刑；處無期徒
刑者，得併科新臺幣1千萬元以下罰金。
製造、運輸、販賣第二級毒品者，處無期徒刑或7年以上有期徒
刑，得併科新臺幣7百萬元以下罰金。


司法院資訊處製作；財團法人民間司法改革基金會備份。
